【裁判字號】    99,交易,56
【裁判日期】    990728
【裁判案由】    過失傷害
【裁判全文】
臺灣高雄地方法院刑事判決              99年度交易字第56號
公  訴  人  臺灣高雄地方法院檢察署檢察官
被      告  丙○○
選任辯護人  黃金龍律師
上列被告因過失傷害案件，經檢察官提起公訴（99年度偵續字第
54號），本院判決如下︰
    主    文
丙○○犯過失傷害罪，處有期徒刑月，如易科罰金，以新台幣
壹仟元折算壹日。
    事    實
一、被告丙○○於民國（下同）97年6 月15日凌晨，駕駛車牌號
    碼XC－7786自小客車，搭載案外人陳玫青，沿高雄市苓雅區
    ○○○路由北往南行駛，於同日凌晨1 時27分許，途經凱旋
    三路與二聖路口（東側二聖路與西側二聖一路交接處，該處
    凱旋路段呈弧形走向），欲左轉二聖路（往東）時，丙○○
    本應注意行至交岔路口中心處左轉，不得占用來車道搶先左
    轉，且應注意車前狀況，並隨時採取必要之安全措施，而依
    當時路況夜間、有照明、四岔路、柏油、路面無缺陷、無障
    礙物、視距良好等情形，並無不能注意之情事，竟疏未注意
    及此，仍提前逆向行駛於對向車道（南往北），貿然搶先左
    轉二聖路，適有己○○於服用酒類後已達不能安全駕駛動力
    交通工具之程度（事故後經抽血檢測換算呼氣酒精濃度高達
    每公升0.865 毫客），仍騎乘車牌號碼SC8-058 輕型機車（
    公共危險部分，由檢察官另聲請簡易判決處刑，詳下述），
    沿二聖路由東往西（高雄苓雅市區）方向行駛至上開路口，
    當時二聖路東往西（已過東側平交道柵欄區）交通號誌剛由
    黃燈轉換為紅燈，己○○途經上開路口東北角前，未停等紅
    燈而闖越（尚未進入凱旋三路南往北車道內），丙○○所駕
    自小客車左側駕駛座車身，與己○○所騎機車車頭於上開路
    口東北角紅磚道前發生撞擊，致己○○當場人車倒地，經先
    後轉送醫急救後，受有腦挫傷併左側急性硬腦膜下出血及昏
    迷、腦浮腫及頸椎損傷等傷害；而丙○○自小客車則駛至該
    路口東側鐵路平交道看柵工調度室北側路旁始停車。嗣丙○○報警處理，且於員警獲報到場處理時承認發生擦撞肇事，
    因而查獲上情。
二、案經己○○委請其弟戊○○代理、其子庚○○告訴由高雄市
    政府警察局苓雅分局移送臺灣高雄地方法院檢察署檢察官偵
    查起訴。
    理    由
壹、證據能力部分：
    本判決理由所援用之證據資料（含供述證據及非供述證據）
    ，被告、公訴人於本院言詞辯論終結前，均表示同意有證據
    能力（參本院1 卷第26頁，本院2 卷第34頁），本院審酌上
    開證據之作成，並無違法或不當之情形，且與本案待證事實
    相關，適當作為證據，依刑事訴訟法第159 條之5 第1 項之
    規定，認均有證據能力。
貳、實體部分：
一、訊據被告矢口否認過失傷害之犯行。辯稱：伊是由北往南行
    駛至系爭路口，要左轉往東，伊所駕小客車雖與告訴人己○○所騎機車擦撞，但告訴人是酒後駕車又闖越紅燈，且撞擊
    地點是在進入鐵路平交道區○○路內，並非在機車倒地之系
    爭路口東北角處，故伊本人沒有過失云云。惟查：
  (一)上開事實，業據證人、戊○○、陳玫青於檢察官偵訊時具結
    證述，並有證人即告訴人己○○、戊○○、警員丁○○、辛○○、甲○○等人於本院審理時具結證述明確，參核相符。
    此外，並有己○○委任狀、道路交通事故現場圖及調查報告
    表(一)、(二)、被告及告訴人之交通事故談話紀錄表、酒精測定
    紀錄表、告訴人舉發違反道路交通管理事件通知單、高雄地
    檢署勘驗筆錄、GOOGLE衛星空照圖各1 份，車禍現場照片20
    張、補提照片19張在卷可稽（參警卷第8 、11至29頁，偵1
    卷第11、12、20至22、31至35、38至47、49至63頁，偵2 卷
    第17至19頁，本院1 卷第17至19頁）。其次，告訴人因上開
    2 車撞擊，經送醫後，受有「腦挫傷併左側急性硬腦膜下出
    血及昏迷、腦浮腫及頸椎損傷等」傷害，且於97年12月16日
    經鑑定後認定「重度多重障礙」，並於同年月23日核發身心
    障礙手冊；嗣經約2 年間治療復建後，仍存有「頭部外傷併
    顱內出血、術後併發智能不足、精神障礙、左側乏力」等症
    狀，此有邱外科醫院97年10月24日、健佑醫院97年10月27日
    、98年5 月5 日、99年6 月16日出具之診斷證明書、己○○
    身心障礙手冊各1 份在卷可憑（參警卷第9 、10頁，偵1 卷
    第93、94頁，本院2 卷第41頁）。復以被害人如事實欄所示
    之傷勢，確為被告上開駕車過失行為所致，其間有相當因果
    關係，亦堪認定。
二、按「汽車行駛時，駕駛人應注意車前狀況…並隨時採取必要
    之安全措施。」、「在劃有分向限制線之路段，不得駛入來
    車之車道內。」、「汽車駕駛人，爭道行駛，不依規定駛入
    來車道者，處新臺幣6 百元以上1800元以下罰鍰」。道路交
    通安全規則第94條第3 項、97條第1 項第2 款、道路交通管
    理處罰條例第45條第1 項第3 款分別定有明文。經查：
  (一)本件肇事路段為凱旋三路與二聖路（東側）、二聖一路（西
    側）之交岔路口，該路段凱旋路南北呈弧形有向，東側二聖
    路平交道區東往西設有2 快車道、1 慢車道，系爭路口並非
    正十字交岔，凱旋路北段與東側二聖路口之夾角約僅60度，
    而案發當時天候雨、夜間有照明、四岔路、柏油、路面無缺
    陷、無障礙物、視距良好，依被告智識（警詢大學畢業）、
    能力並無不能注意之情事，且系爭路口東側由東往西二聖路
    口平交道區柵欄前，尚有1 段距離始進入凱旋三路南往北車
    道，告訴人機車確係遭來自右前方之撞擊，倒地後機車前車
    輪及其護板、左側車身護板均有擦括痕跡，機車車頭（原由
    東往西行駛）被撞擊後轉呈東北向，距該路口東北角二聖路
    東往西紅磚道延伸線約1.2 公尺，車尾距該路口東北角凱旋
    路南往北紅磚道延伸線約0.6 公尺，倒地後機車頭燈仍亮；
    而被告所駕小客車左側駕駛座車身、左側前後車身下方飾條
    均有刮痕、左後輪鋼圈掉落，且駛入平交道區看柵工調度室
    前方路旁始停車，距離告訴人機車倒地處約21.5公尺，且距
    離該路口凱旋路北往南快車道停車線約32.5公尺，停車後小
    客車前頭燈仍亮（方向燈未顯示）等情，亦有道路交通事故
    調查報告表(一)、(二)、道路交通事故現場圖、GOOGLE衛星空照
    圖各1 份、現場照片20張、檢察官勘驗筆錄及現場照片19
    張、本院勘驗筆錄及照片1 張在卷足參（參警卷第1 、12至
    14頁，偵1 卷第38至63頁，本院1 卷第17至19頁，本院2 卷
    第22、23頁）。可見，本件交通事故當為被告所駕自小客車
    於左轉二聖路時，其左側駕駛座車身與己○○所騎機車車頭
    發生撞擊所致，且2 車撞擊地點係於道路交通事故現場圖所
    示系爭路口東北角處無訛。
  (二)被告雖以上開情詞置辯。惟查：
  1.證人即告訴人己○○於本院審理時證稱：「（你案發那天喝
    酒的地方？）是在前鎮區籬仔內朋友家喝啤酒」、「你與被
    告相撞之前，有無感覺機車輪子轉過鐵軌的聲音？）沒有」
    、「當天下雨，我戴安全帽有綁好、有穿雨衣、有帶駕照」
    、「我知道我被1 台車子撞到」、「車禍發生後，我馬上就
    昏倒了」、「我是頭部內傷，在醫院昏迷2 星期」、「我腦
    部記憶力無法完全回復，左手、左腳無法正常活動」等語明
    確（參本院2 卷第54正反至56正頁），顯示告訴人機車於案
    發時已騎經過鐵路平交道區○○○路西側柵欄前方。且證人
    即到場處理警員丁○○於被告聲請本院99年54月28日勘驗現
    場時表示：「現場指出告訴人機車倒地處如附件現場圖影印
    橘色標示處，該處局距二聖路與凱旋三路東北側轉角人行道
    1.2 公尺（在二聖路平交道限高架下方」、「（案發）我到
    場時被告汽車已開至二聖路西往東即鐵路平交道看柵工調度
    室前方往鳳山之路邊」等語明確（參本院2 卷第19、20頁）
    ；且於本院審理時證稱：「（上次本院現場勘驗時所指出位
    置，與本案現場圖肇事之2 部車輛所在之位置，是否為同一
    地點？）是」、「（當時被告自小客車是停放於平交道柵欄
    裡看柵工調度室北側？）是」、「當時我有查看車輛，被告
    車輛左側車身、車身下方有擦痕、左後方輪圈蓋有脫落，我
    們有拍照」、「我到場時，系爭路口紅綠燈還有三色號誌運
    作」等語明確；而證人甲○○於本院審理時亦證稱：「我與
    丁○○警員一起到達現場」、「被告車輛左側車身有刮痕」
    、「我到現場時還在下雨，有照明」、「（被告當時有無提
    到告訴人機車有無移動位置？）沒有」等語明確（參本院2
    卷第52反至53反頁）；上開2 人證述，參核相符。參酌證人
    即被告之姊陳玫青於偵訊證稱：「我只知道車子左轉過二聖
    路時，就聽到碰一聲」；且被告於偵訊亦坦承：「我行進中
    有聽到碰撞聲，於是我停靠在二聖路邊下車」等語明確（參
    偵1 卷第74頁，偵2 卷第18頁）。顯見被告自凱旋路北往東
    左轉時，係在道路交通事件現場圖上所繪機車倒地處與告訴
    人機車發生撞擊，仍繼續行駛至平交道區看柵工調度室前方
    之二聖路邊始停車等情明確；此外，並有上開道路交通事故
    現場圖、GOOGLE衛星空照圖各1 份、現場照片20張、檢察官
    勘驗筆錄及現場照片19張、本院勘驗筆錄及照片1 張在卷足
    參，印證相符。從而，被告及辯護人辯稱：撞擊點在被告所
    指如本院勘驗現場附圖粉紅色點（系爭路口東側二聖路平交
    道區柵欄內第1 條鐵軌處）云云，即無可採。
  2.其次，由系爭路口夜間有照明、四岔路、柏油、路面無缺陷
    、無障礙物、視距良好等道路狀況，且被告所駕小客車車頭
    並無撞擊痕跡，其左側駕駛座車身、左側前後車身下方飾條
    均有刮痕等情觀之，可見依當時道路狀況並無不能注意之情
    事，被告行車左轉東側二聖路自應注意車前狀況，並隨時採
    取必要之安全措施，然被告並未此為之；且由被告小客車左
    側前後車身下方飾條均有刮痕、左後輪鋼圈掉落，且該車仍
    駛至平交道區看柵工調度室前方路旁始停車，車頭燈仍亮起
    ，距離告訴人機車倒地處約21.5公尺等情觀之，顯見，被告
    自小客車係於系爭路口東北角接近紅磚道轉角前，與告訴人
    機車車頭發生撞擊，致告訴人人車倒地；又由機車倒地處在
    該路口東北角，機車車頭距離二聖路東往西紅磚道往路口延
    伸線約1.2 公尺，車尾距凱旋路南往北紅磚道延伸線約0.6
    公尺等情觀之，顯見撞擊倒地處距該路口東北角甚為接近。
    假使被告所辯其自小客車由凱旋路北往南快車道停車線，看
    綠燈亮起始循45度角為圓周運動左轉為真，則其必然能正常
    由西往東進入二聖路快車道內，即不至於該路口東北角紅磚
    道前約0.6 公尺、1.2 公尺處，撞擊到告訴人機車致其人車
    倒地；況且系爭路口東側二聖路於平交道區○設○ ○○道、
    1 慢車道，機車通常係沿外側快車道或慢車道由東向西行駛
    ，如果撞擊點在平交道區柵欄內，則依物理慣性原理，機車
    之右前方受到撞擊，其倒地、滑行位置必然在該平交道區○○路東向西之內側快車道、甚至於西向東之快慢車道上（視
    撞擊力道強弱），然現場照片及車禍現場圖均顯示：告訴人
    機車倒地處係在該路口東北角無訛。從而，則被告所辯：2
    車撞擊地點在進入平交道區柵欄內之二聖路內，並非系爭路
    口東北角處，機車是案發後自行滑至現場圖上肇事地點云云
    ，顯與經驗法則、論理法則不符，尚無可信。
  3.再被告於本院審理時雖辯稱：伊未侵入來車道左轉違規，且
    由北往南行駛於凱旋路上，並未被舉發交通違規情事云云；
    且參酌卷內高雄市政府警察局98年3 月12日高市警交二字第
    0980006933號函雖表示：被告當時所駕車號XC-7786 並無違
    規紀錄云云。然由上開2 車撞擊點、機車倒地位置距離東北
    角紅磚道甚近、機車頭已轉向東北側，顯示被告自小客車撞
    擊切線來自該機車右前方，而由告訴人機車由東向西已過東
    側二聖路平交道區路段，案發當時凌晨有雨、地面潮濕，機
    車行經鐵軌時較顛簸、震動，一般車速不快；參諸被告所駕
    自小客車左側駕駛座車身、左側前後車身下方飾條均有明顯
    刮痕、左後輪鋼圈掉落等情，顯見撞擊時自小客車車速快、
    撞擊力道強，撞擊後仍行駛約21.5公尺，至平交道區看柵工
    調度室前路旁始停車；且由道路交通事故現場圖、GOOGLE衛
    星空照圖、現場照片、檢察官勘驗筆錄及現場照片顯示：系
    爭路口凱旋路北段與東側二聖路之夾角約僅60度，如停車於
    凱旋三路北往南快車道停車線前，可看到二聖路東往西快、
    慢車道及平交道柵欄限高架週邊路況等情觀之（參偵1 卷第
    54至57頁照片），足見，被告駕車開始左轉之起點，應非其
    所在凱旋路北往南之路口停車線，而係提前跨過分向限制線
    （雙黃線）進入來車道內（凱旋路南往北車道），致無法正
    常發現由二聖路東往西行之告訴人機車，始於該路口東北角
    發生撞擊結果已明。而就此部分，並有高雄市政府交通局車
    輛行車事故鑑定委員會98年2 月17日高市車鑑字第09800005
    65號函復「被告違規駛入來車道，有道路交通管理處罰條例
    第45條第1 項第3 款之違規」等語明確（參偵1 卷第15頁）
    ，亦堪佐證。另被告及辯護人雖提出台灣高等法院99年度上
    易字第43號判決書影本，然該案件週遭交通位置、撞擊點與
    關係人過失程度等情況，與本案判決基礎尚有不同，自無法
    比附援引。從而，被告上開所辯，亦無足採。
  4.又告訴人雖於本院審理時證稱：伊案發時沒有闖紅燈云云（
    參本院2 卷第55反頁）；惟參酌告訴人代理人戊○○於檢察
    官偵查中提出系爭路口西南側監視器拍攝照片亦顯示：於案
    發時之1 時27分54秒、28分8 秒、10秒，系爭路口告訴人機
    車所在二聖路東往西柵欄前燈號於潮濕路面反射出紅色等情
    （參偵1 卷第86至88頁）；且告訴人於本院審理時亦證稱：
    「（你案發那天是否喝酒？）有，是喝啤酒」等語，則告訴
    人上開證述，即無可信；且告訴人於肇事後經送醫抽血檢測
    結果，換算呼氣酒精濃度仍達每公升0.86 5公克，已達不能
    安全駕駛之程度仍其機車，經檢察官以97年度偵字第21018
    號聲請簡易判決處刑，業經本院另以97年度審交簡字第3930
    號判決判處拘役55日確定，並於98年5 月8 日易科罰金執行
    完畢在案，有起訴書、判決書、台灣高等法院前案紀錄表在
    卷可佐。顯見，告訴人事發時因酒後正常判斷能力已然降低
    ，不能安全駕駛動力交通工具，仍騎機車行經系爭路口未停
    等而闖越二聖路紅燈時，適與因駛入來車道、未能注意車前
    狀況過失之被告左轉彎車，發生撞擊肇事，亦與有部分過失
    。然被告及辯護人雖辯稱告訴人與有過失屬實，仍不解免被
    告本件過失傷害之罪責已明。
  (三)綜上所述，被告確有過失傷害之犯行，事證明確，堪以認定
    ，應依法論科。
四、本件被告駕駛自小客車，因駛入來車道、未能注意車前狀況
    之過失而肇事，致告訴人受普通傷害。核其所為，係犯刑法
    第284 條第1 項前段之過失傷害罪。被告本件肇事後主動報
    警處理，且於員警獲報到場處理時承認發生擦撞肇事等情，
    業經證人丁○○、甲○○均於本院審理時證述明確，並有移
    送機關被告肇事人自首情形紀錄表在卷可稽（參偵1 卷第36
    正、53反頁，本院2 卷第36反頁）；是堪認被告係對於未發
    覺之罪自首而接受裁判，有刑法第62條前段規定之適用，予
    以減輕其刑。爰審酌案發時被告所駕自小客車尚未行至有燈
    號管制路口停車線前，未注意車前狀況、提前侵入對向車道
    左轉，致與飲酒後不能安全駕駛、闖越紅燈之告訴人所騎機
    車發生撞擊，告訴人當場人車倒地，所受傷勢嚴重（尚未至
    重傷程度），現仍殘留車禍後遺症，被告本件駕車過失程度
    較重，犯後否認犯行，迄未與告訴人達成和解（新光產物保
    險公司已發給告訴人汽車強制保險金，含體傷及殘廢共121
    萬餘元，參偵2 卷第27頁），固有不該；惟念及被告係自首
    ，肇事後並未逃逸，告訴人就車禍之發生亦與有過失等一切
    情狀，量處如主文所示之刑，並諭知如易科罰金之折算標準
    ，以資懲儆。
據上論結，應依刑事訴訟法第299 條第1 項前段，刑法第284 條
第1 項前段、第62條前段、第41條第1 項前段，刑法施行法第1
條之1 ，判決如主文。
本案經檢察官乙○○到庭執行職務。
中    華    民    國    99    年    7     月    28    日
                  刑事第二庭  法  官  李昆南
以上正本證明與原本無異。
如不服本判決應於收受送達後10日內向本院提出上訴書狀，並應
敘述具體理由；如未敘述上訴理由者，應於上訴期間屆滿後20日
內向本院補提理由書（均須按他造當事人之人數附繕本）「切勿
逕送上級法院」。
中    華    民    國    99    年    7     月    28    日
                              書記官  莊永利
附錄本判決論罪之法條：
第284 條第1項（過失傷害罪）
因過失傷害人者，處6 月以下有期徒刑、拘役或5 百元以下罰金
，致重傷者，處1年以下有期徒刑、拘役或5百元以下罰金。

司法院資訊處製作；財團法人民間司法改革基金會備份。
